【裁判字號】    97,交訴,34
【裁判日期】    970731
【裁判案由】    肇事遺棄罪等
【裁判全文】
臺灣桃園地方法院刑事判決              97年度交訴字第34號
公  訴  人  臺灣桃園地方法院檢察署檢察官
被      告  乙○○
                    國民
上列被告因肇事遺棄罪等案件，經檢察官聲請簡易判決處刑（96
年度偵字第30695 號），本院認宜行通常訴訟程序，經被告為有
罪之陳述，經本院合議庭裁定改依簡式審判程序，判決如下：
    主    文
乙○○服用酒類，不能安全駕駛動力交通工具而駕駛，處有期徒
刑肆月，如易科罰金，以新臺幣壹仟元折算壹日。又駕駛動力交
通工具肇事，致人傷而逃逸，處有期徒刑陸月，如易科罰金，以
新臺幣壹仟元折算壹日。應執行有期徒刑玖月，緩刑肆年，緩刑
期間付保護管束，並應依執行檢察官之命令，向指定之公益團體
、地方自治團體或社區提供壹佰小時之義務勞務。
    事    實
一、乙○○於民國96年12月6日某時，在桃園縣桃園市○○路某
    處飲用酒類後，已達不能安全駕駛動力交通工具之狀態，仍
    騎乘車牌號碼MOR-287 號重型機車，嗣於同日22時10分許，
    行經桃園市○○路與延平路交叉路口，因酒後酣醉達無法安
    全駕駛之程度，且因酒後操控力、判斷力較差而失控自後撞
    傷行走於路邊之行人甲○○後（過失傷害部分未據告訴），
    再撞擊停放在路邊車牌號碼LK-2361 號自用小客車，因而致
    甲○○受有左脛骨骨折、右前臂及左小腿擦傷之傷害。詎乙
    ○○肇事後，竟未查看甲○○是否受傷並為必要之救護，即
    逕行棄車逃離現場。嗣於同日22時30分許，為警在桃園市○
    ○路與桃鶯路交叉路口查獲身上多處受傷之乙○○，經送醫
    治療並檢測其血液酒精濃度達每1 百毫升358.5 公克，換算
    呼氣酒精濃度值達每公升1.7925毫克。
二、案經桃園縣政府警察局桃園分局報請臺灣桃園地方法院檢察
    署檢察官偵查後聲請簡易判決處刑。
    理    由
一、上揭犯罪事實，業據被告乙○○於本院審理中坦承於駕車前
    飲酒之事實及肇事後未為必要救護離去等情不諱，核與證人
    即告訴人甲○○證稱：被告乙○○於上開時地肇事而人車倒
    地，其爬起後僅向被害人甲○○看了一眼旋即棄車逃離現場
    ，嗣經路人報警將甲○○送醫等情節相符。而依照交通部運
    輸研究所民國79年8 月對駕駛人行為之研究（酒醉駕車對駕
    駛行為之分析研究）指出，吐氣每公升酒精含量零點二五毫
    克等於血液中酒精濃度（Blood Alcohol Concentration ，
    簡稱ＢＡＣ）百分之零點零五（亦即每一百毫升血液中含五
    十毫克酒精），而（一）ＢＡＣ到達百分之零點零三至百分
    之零點零五時，對駕駛能力之影響為：多數駕駛人心境逐漸
    變幻不定、視覺與反應靈敏性減弱、對速度及距離的判斷力
    差。對心理行為之影響為：觀察力逐漸欠缺、心情漸趨輕鬆
    、自信心增加、多話、精神狀態處於陶醉感。（二）ＢＡＣ
    到達百分之零點零五至百分之零點零八時，對駕駛能力之影
    響為：反應遲鈍：駕駛能力受損、遲而不決或決而不行。對
    心理行為之影響為：情緒鬆散、感情與行為趨向誇張、肌肉
    不協調、精神處於興奮狀態。（三）ＢＡＣ到達百分之零點
    零八至百分之零點一五時，對駕駛能力之影響為：判斷力嚴
    重受到影響、體能與精神協調受損、駕駛之體能困難增加。
    對心理行為之影響為：產生情緒異常現象、步伐不平穩、言
    語不清、反應惡劣、記憶及判斷力受損、精神處於錯亂狀態
    。（四）超過百分之零點一五，對駕駛能力之影響為：視線
    搖晃、駕駛已進入恍惚狀態、判斷及理解遭到扭曲、駕駛不
    穩定。對心理行為之影響為：意識不明、嘔吐、站、走及講
    話困難、責任感喪失、精神處於麻痺狀態。（五）超過百分
    之零點五，對駕駛能力之影響為：無法開車。對心理行為之
    影響為：爛醉如泥、失去知覺可能致死、精神處於昏睡狀態
    。本件被告經送醫院抽血檢驗檢出其血液中酒精濃度為358.
    5MG/DL，換算為呼氣之酒精濃度為每公升一‧七九二五毫克
    ，此有天主教聖保祿醫院臨床病理檢驗報告單一紙在卷可參
    ，換算ＢＡＣ值為百分之○‧三五八五，揆諸前開說明，又
    參以被告為警查獲後命其直線測試、平衡動作，駕駛人腳步
    不穩，手腳部顫抖，又劃定直線無法正常行走，顯無法為正
    常操控駕駛；查獲、測試或警詢過程中，被告有語無倫次、
    含糊不清、意識模糊、注意力無法集中、呆滯木僵、泥醉等
    情以觀，益見客觀上被告顯已達不能安全駕駛之程度，此外
    復有刑法第185 條之3 案件測試觀察紀錄表、汽車駕駛人酒
    後駕車理協調平衡檢測紀錄卡、道路交通事故現場圖、道路
    交通事故調查報告表一二各一份，現場、車損照片共10幀，
    附於偵查卷宗可據。被告自白與事實相符，應可採信。是本
    件事證明確，被告上開犯行，均堪以認定。
二、本件被告行為後，刑法第185 條之3 服用毒品、麻醉藥品、
    酒類或其他相類之物，不能安全駕駛動力交通工具而駕駛罪
    ，業經修正於97年1 月2 日公布，並於97年1 月4 日施行。
    被告行為時即修正前刑法第185 條之3 規定：「服用毒品、
    麻醉藥品、酒類或其他相類之物，不能安全駕駛動力交通工
    具而駕駛者，處1 年以下有期徒刑、拘役或3 萬元以下罰金
    。」，而該條法定刑罰金部分，依刑法施行法第1 條之1 第
    1 項、第2 項但書之規定，就所定數額提高為3 倍即新臺幣
    9 萬元；被告行為後即修正後刑法第185 條之3 規定：「服
    用毒品、麻醉藥品、酒類或其他相類之物，不能安全駕駛動
    力交通工具而駕駛者，處1 年以下有期徒刑、拘役或科或併
    科15萬元以下罰金。」（無刑法施行法第1 條之1 提高罰金
    數額規定之適用），經比較新舊法之規定，新舊法就法定刑
    有期徒刑、拘役部分雖未修正，惟就法定刑罰金部分，新法
    將舊法規定科處新台幣9 萬元以下罰金修正為得科或併科新
    台幣15萬元以下罰金，比較修正前、後之規定，修正前刑法
    第185 條之3 之規定自對被告較有利，是依修正後刑法第2
    條第1 項前段規定，自應適用修正前之規定，合先敘明。
三、核被告乙○○上開所為，係犯修正前刑法第185 條之3 之服
    用酒類不能安全駕駛動力交通工具而駕駛罪、及刑法第185
    條之4 之肇事逃逸罪。被告所犯上開2 罪間，犯意各別，行
    為互殊，應予分論併罰。爰審酌被告案發後送醫院抽血檢驗
    檢出其血液中酒精濃度為358.5MG/DL，換算為呼氣之酒精濃
    度為每公升1.7925毫克，且確於酒後因操控力、判斷力較差
    而撞擊路人甲○○，足見被告客觀上顯已達不能安全駕駛動
    力交通工具之程度，竟騎乘重型機車行駛於道路上，危及道
    路安全，並已造成實害行為，枉顧其他用路人生命、財產之
    安全，及犯罪動機、目的、手段、被害人甲○○所傷害之程
    度尚非重大，犯罪所造成之損害非鉅，及其犯後已與被害人
    甲○○達成和解，業據被害人甲○○述在卷，智識程度為高
    中肄業，現為單親，目前尚有一小孩年僅7 歲需其撫養，犯
    後態度尚佳等一切情狀，各量處如主文所示之刑，並就宣告
    刑諭知易科罰金之折算標準，及依法定其應執行之刑，以示
    懲儆。末查，被告前於88年間因犯公共危險案件，經本院於
    89 年3月1 日以88年度訴字第1511號刑事判決判處應執行有
    期徒刑1 年，緩刑5 年，並經臺灣高等法院駁回其上訴而於
    同年6 月8 日判決確定，已於94年6 月7 日緩刑期滿，未經
    撤銷緩刑，其刑之宣告失其效力，視為為無科紀錄；被告前
    未曾因故意犯罪而受任何有期徒刑以上刑之宣告，此有臺灣
    桃園地方法院檢察署刑案資料查註紀錄表一紙附卷可憑，其
    經此偵審及科刑教訓，自當知所惕勉而無虞再犯，本院綜核
    各情認上開有期徒刑之宣告，已足策其自新，所宣告之刑，
    以暫不執行為適當，併依法諭知緩刑4 年，用啟向上。然，
    為期被告於緩刑期間內，仍深知戒惕，避免緩刑之宣告遭撤
    銷，且導正其行為與法治之觀念，爰併宣告其應於緩刑期間
    內，向指定之公益團體、地方自治團體或社區，提供100 小
    時之義務勞務，並依刑法第93條第1 項第2 款之規定，應於
    緩刑期間付保護管束，期能使被告於義務勞務過程及保護管
    束期間，確切明瞭其行為所造成之損害，並培養正確法治觀
    念。至於被告究應向何公益團體、地方自治團體或社區提供
    義務勞務，屬執行之問題，應由執行檢察官斟酌全案情節及
    各公益團體、地方自治團體或社區之需求，妥為指定，併予
    敘明。
四、本件經檢察官聲請簡易判決處刑，經本院認有刑事訴訟法第
    四百五十一條之一第四項但書情形，改行通常程序，被告於
    準備程序中就被訴事實為有罪之陳述，經受命法官告知簡式
    審判程序之旨，並聽取公訴人及被告之意見後，由合議庭裁
    定進行簡式審判程序，附此敘明。
據上論斷，應依刑事訴訟法第273 條之1 第1 項、第299 條第1
項前段、第452 條，行為時刑法第185 條之3 ，刑法第185 條之
4 、第2 條第1 項前段、第41條第1 項前段、第51條第5 款、第
74條第1 項第1 款、第2 項第5 款、第3 項、第93條第1 項第2
款，刑法施行法第1 條之1 第1 項、第2 項但書，判決如主文所
示。
本案經檢察官翁春鈴到庭執行職務。
中    華    民    國    97    年    7     月    31    日
                    交通法庭    法  官  游紅桃
以上正本證明與原本無異。
如不服本判決，應於送達後10日內，向本院提出上訴狀。
                                書記官  陳玉芳
中    華    民    國    97    年    7     月    31    日
附錄論罪科刑法條：
中華民國刑法第185條之3
服用毒品、麻醉藥品、酒類或其他相類之物，不能安全駕駛動力
交通工具而駕駛者，處一年以下有期徒刑、拘役或科或併科十五
萬元以下罰金。
中華民國刑法第185條之4（肇事遺棄罪）
駕駛動力交通工具肇事，致人死傷而逃逸者，處 6 月以上 5 年
以下有期徒刑。


司法院資訊處製作；財團法人民間司法改革基金會備份。
